臺灣桃園地方法院刑事判決　　　　　 100年度審交訴字第63號
公　訴　人　臺灣桃園地方法院檢察署檢察官
被　　　告　李文傑
上列被告因偽造文書等案件，經檢察官提起公訴（100 年度偵字
第2199、3949號），被告於本院準備程序進行中，就被訴事實為
有罪之陳述，經本院告知簡式審判程序意旨，並聽取公訴人及被
告之意見後，本院合議庭裁定改依簡式審判程序審理，茲判決如
下：
    主      文
李文傑服用酒類，不能安全駕駛動力交通工具而駕駛，處有期徒
刑貳月，如易科罰金，以新臺幣壹仟元折算壹日；又行使偽造私
文書，足以生損害於公眾及他人，處有期徒刑月，如易科罰金
，以新臺幣壹仟元折算壹日，如附表所示偽造之「白文德」署押
均沒收；應執行有期徒刑肆月，如易科罰金，以新臺幣壹仟元折
算壹日，如附表所示偽造之「白文德」署押均沒收。
    事實及理由
一、犯罪事實：
  (一)李文傑於民國99年8 月17日21時10分許，在其前位於桃園縣
    龍潭鄉○○街180 巷4 號居處內，與友人同樂而飲用米酒3
    瓶後，已達不能安全駕駛動力交通工具之程度，仍騎乘車牌
    號碼997-BQZ 號機車上路載送友人，欲返回友人位於桃園縣
    平鎮市之住處，嗣於99年8 月17日23時40分許，在桃園縣平
    鎮市○○○路53巷口前，為警查獲，並測得呼氣酒精濃度達
    每公升0.81毫克。
  (二)惟李文傑為掩飾其真實身分，規避刑責，竟冒用不知情友人
    白文德名義應訊，並基於偽造私文書及行使偽造私文書之犯
    意，先在如附表所示之地點及文件上接續偽造如附表編號1
    、2 、4 至8 所示之簽名及指印，復於偽造完成如附表編號
    3 所示之私文書後，隨將之交還承辦警員而行使之，均足以
    生損害於警察機關偵查犯罪之正確性與白文德本人。
二、證據名稱：
  (一)被告李文傑於檢察事務官詢問及本院審理時之自白。
  (二)證人即告訴人白文德於檢察事務官詢問時之指訴。
  (三)如附表「署押所在文件」欄所示之各類文件及內政部警政署
    刑事警察局99年12月2 日刑紋字第09901583334 號鑑定書各
    1 份。
  (四)臺灣高等法院被告前案紀錄表1 份。
三、論罪科刑：
  (一)被告李文傑除在如附表所示之文件上偽造「白文德」名義之
    署名外，部分或另有按捺其指印，因該指印同為代表冒用者
    之姓名，作用及效力與署押無異。又刑法第217 條所稱之「
    偽造署押，係指行為人冒用本人名義在文件上簽名或為民法
    第3 條第3 項所稱指印之類似簽名之行為者而言（最高法院
    80年台非字第277 號判決意旨可資參照），故倘行為人係以
    簽名之意，於文件上簽名，且該簽名僅在於表示簽名者個人
    身份，以作為人格同一性之證明，除此之外，再無任何其他
    用意者，固即係刑法上所稱之「署押」，然若於作為人格同
    一性之證明之外，尚有其他法律上之用意（例如表示收受某
    物之用意而成為收據之性質、表示對於某事項為同意之用意
    證明）者，即應該當刑法上之「私文書」。另桃園縣政府警
    察局舉發交通違規移置保管車輛通知單則屬1 式4 聯，第1
    聯通知聯，亦係由舉發單位逕自填寫基本資料後蓋上舉發單
    位章戳及填單人職名章後交予違規人收執用，第2 聯交付聯
    ，交由移置作業人員收執存查，第3 聯處理聯，交付移置作
    業人員帶回後傳真交通隊建檔列管，第4 聯存根聯，則係由
    舉發警察機關帶回建檔列管，而違規人在第1 聯通知聯之「
    收受通知聯者簽章」欄或「車內已無貴重物品駕駛人（或車
    主）確認後簽章」欄上簽名，即同時複寫至上述第2 、3 、
    4 聯之「收受通知聯者簽章」欄或「車內已無貴重物品駕駛
    人（或車主）確認後簽章」欄上，若需捺指印，則由違規人
    於通知聯、交付聯、處理聯及存根聯分別捺印，此乃實務多
    年運作之模式，先予敘明。而被告於附表編號3 所示「桃園
    縣政府警察局舉發交通違規移置保管車輛通知單」上偽簽「
    白文德」署名、按捺指印，因該文件本有表示「白文德」確
    認移置保管車輛車內已無貴重物品及已收受舉發交通違規移
    置保管車輛通知單用意證明之文書，當屬刑法上之私文書；
    再被告於附表編號7 所示「99年8 月18日第1 次調查筆錄」
    、附表編號8 所示「白文德名義之指紋卡片」上偽簽「白文
    德」署名、按捺指印，僅係證明受詢問者為何人，並無表示
    收受之意思，顯不具收據之性質，自非刑法所規定之文書，
    核先敘明。
  (二)查被告於附表編號1 所示「桃園縣政府警察局道路交通事故
    當事人酒精測定紀錄表」、附表編號2 所示「桃園縣政府警
    察局汽車駕駛人酒後駕車生理協調平衡檢測紀錄卡」上偽簽
    「白文德」署名、按捺指印，因警察將上開文件交給受測人
    簽名之目的係在供受測人確認測定值內容及確認受測者為何
    人，其性質如同受詢（訊）問人在詢（訊）問筆錄上簽名，
    目的係供受詢（訊）人確認筆錄內容之記載是否正確，且警
    察並未另行交付上開文件供受測人收執，足見上開文件並不
    具收據之性質，自非刑法所規定之文書，附此敘明。
  (三)另附表編號4 所示之「桃園縣政府警察局執行拘提逮捕告知
    本人通知書」、附表編號5 所示之「桃園縣政府警察局執行
    拘提逮捕告知親友通知書」，雖均名為通知書，惟僅係對被
    告通知因其屬現行犯而逕行逮捕之程序而已，被告祇在上開
    「通知書」之「被通知人欄」偽簽姓名及捺指印，並未表示
    另外製作何種文書，被告僅係處於受通知者之地位，尚不能
    表示其係有製作何種文書之意思及曾為何項之意思表示，故
    上開「通知書」仍屬公務員職務上所製作之公文書，非被告
    所製作之私文書；又附表編號6 所示之「權利告知單」，觀
    其內容，乃警方依據刑事訴訟法第95條規定，踐行告知：被
    告因涉嫌公共危險案件，必須接受偵訊，在接受偵查訊問時
    ，可以行使下列權利：一、可以保持緘默，不需要違背自己
    之意思而為陳述。二、可以選任辯護人。三、可以請求調查
    有利的證據，顯見該告知通知單，僅踐行告知上開事項之程
    序而已，被告僅係單純居於受告知者之地位，且被告亦祇在
    該文件之「被告知人欄」偽簽姓名及捺指印，並未表示另外
    製作何種文書，故該告知文件屬公務員職務上所製作之公文
    書，非被告所製作之私文書。從而被告在附表編號4 至6 所
    示之文件上偽簽姓名及捺指印，並將該等文件交還警員，自
    難論處行使偽造私文書罪，僅構成偽造署押罪（最高法院91
    年度台非字第294 號、第295 號判決意旨參照），併此敘明
    。
  (四)被告分別於如附表所示之文件偽造「白文德」之署押，及行
    使偽造私文書之行為，雖係數行為，然被告冒名應訊，主觀
    上當然有自始至終在同一刑事案件各階段中偽造私文書及署
    押之意思，數行為係於同時地或密切接近之時地實施侵害同
    一之法益，各行為之獨立性極為薄弱，依一般社會健全觀念
    難以強行分離，應認各個舉動不過為犯罪行為之一部分，故
    同一刑事案件中之數偽造行為可視為一刑事訴訟程式之數個
    階段，不過係行為接續而完成整個犯罪，顯基於單一犯意接
    續所為，侵害單一法益，應包括於一行為予以評價，為接續
    犯，應論以一罪。核被告於上開犯罪事實欄(二)所為，偽造並
    進而行使如附表編號3 所示之文書之所為，係犯刑法第216
    條、第210 條之行使偽造私文書罪。至其偽造如附表編號1
    、2 、4 至8 所示之簽名及指印等各舉，固該當刑法第217
    條第1 項之偽造署押罪，惟如後述之理由，此部分與為偽造
    私文書而偽造之署押已無從分割個別評價，自應與該部分偽
    造之署押同為偽造私文書之行為所吸收，不另論以刑法第21
    7 條第1 項之偽造署押罪。被告為警查獲所偽造之多個署押
    、私文書及行使偽造之私文書，其目的均在規避相同案件之
    刑責，且具利用冒用其友人名義應訊之機會而為，自係基於
    單一犯意次第行之，各行為間之獨立性極為薄弱，依一般社
    會健全觀念，難以強行分開，在刑法評價上，無從分割各別
    論擬，自應包括視為單一之偽造署押、私文書及行使偽造私
    文書之行為。又其偽造署押為偽造私文書之部分行為，偽造
    之低度行為則應為行使之高度行為吸收，均不另論罪。核被
    告所為，係犯刑法第185 條之3 服用酒類不能安全駕駛動力
    交通工具而駕駛罪及同法第216 條、第210 條行使偽造私文
    書罪。被告所犯上開2 罪間，犯意各別，行為互殊，應分論
    併罰。爰審酌被告本件酒後駕車之公共危險犯行，顯無視於
    法禁，已嚴重危及道路交通安全，且缺乏尊重其他用路人生
    命、財產安全之觀念，及為逃避罪責，而冒用其友人「白文
    德」名義應訊，偽造上開私文書以行使及偽造上開署押，造
    成偵查機關查緝犯罪之困難，並可能使白文德本人無辜受刑
    事處罰之犯罪情節與所生危害程度，與其犯後為前開自白，
    態度尚佳及其他一切情狀，分別量處如主文所示之刑，並均
    諭知易科罰金之折算標準，暨定其應執行之刑，及諭知易科
    罰金之折算標準，以示懲儆。
四、沒收：
    如附表所示之署押，均係偽造之署押，均應依刑法第219 條
    之規定，併予宣告沒收。
五、應適用之法條：
    刑事訴訟法第299 條第1 項前段、第273 條之1 第1 項、第
    310 條之2 、第454 條第1 項，刑法第185 條之3 、刑法第
    216 條、第210 條、第219 條、第41條第1 項前段、第51條
    第5 款，刑法施行法第1 條之1 第1 項。
六、如不服本判決，得自收受送達之翌日起10日內向本院提出上
    訴狀（應附繕本），其未敘述上訴理由者，應於上訴期間屆
    滿後20日內補提理由書狀於本院，上訴於臺灣高等法院。
本案經檢察官王碩志到庭執行職務。
中    華    民    國    100   年    6     月    10    日
                  刑事庭      法  官  潘怡華
以上正本證明與原本無異。
如不服本判決應於收受判決後10日內向本院提出上訴書狀，並應
敘述具體理由。其未敘述上訴理由者，應於上訴期間屆滿後20日
內向本院補提理由書( 均須按他造當事人之人數附繕本) 「切勿
逕送上級法院」。
                              書記官  戴育萍
中    華    民    國    100   年    6     月    10    日
本案論罪科刑法條：
中華民國刑法第185 條之3 ：
服用毒品、麻醉藥品、酒類或其他相類之物，不能安全駕駛動力
交通工具而駕駛者，處一年以下有期徒刑、拘役或科或併科十五
萬元以下罰金。
中華民國刑法第210 條
偽造、變造私文書，足以生損害於公眾或他人者，處五年以下有
期徒刑。
中華民國刑法第216 條
行使第二百十條至第二百十五條之文書者，依偽造、變造文書或
登載不實事項或使登載不實事項之規定處斷。
附表：
┌──┬─────┬─────┬──────┬───────┬────┐
│編號│時      間│犯罪地點  │署押所在文件│所在欄位      │署押數目│
├──┼─────┼─────┼──────┼───────┼────┤
│1   │99年8 月17│桃園縣平鎮│桃園縣政府警│被測人欄      │「白文德│
│    │日23時40分│市○○○路│察局道路交通│              │」署名及│
│    │許        │53巷口    │事故當事人酒│              │指印各1 │
│    │          │          │精測定紀錄表│              │枚      │
├──┼─────┼─────┼──────┼───────┼────┤
│2   │99年8 月18│桃園縣政府│桃園縣政府警│檢測者欄      │「白文章│
│    │日1 時10分│警察局平鎮│察局汽車駕駛│              │」署名及│
│    │許        │分局平鎮派│人酒後生理協│              │指印各1 │
│    │          │出所      │調平衡檢測紀│              │枚      │
│    │          │          │錄卡        │              │        │
├──┼─────┼─────┼──────┼───────┼────┤
│3   │99年8 月17│桃園縣平鎮│桃園縣政府警│車內已無貴重物│「白文章│
│    │日23時40分│市○○○路│察局舉發交通│品駕駛人（或車│」署名及│
│    │許        │53巷口    │違規移置保管│主）確認後簽章│指印各1 │
│    │          │          │車輛通知單（│欄            │枚      │
│    │          │          │通知聯）    │              │        │
│    │          │          ├──────┼───────┼────┤
│    │          │          │桃園縣政府警│車內已無貴重物│「白文章│
│    │          │          │察局舉發交通│品駕駛人（或車│」署名及│
│    │          │          │違規移置保管│主）確認後簽章│指印各1 │
│    │          │          │車輛通知單（│欄            │枚      │
│    │          │          │交付聯）    │              │        │
│    │          │          ├──────┼───────┼────┤
│    │          │          │桃園縣政府警│車內已無貴重物│「白文章│
│    │          │          │察局舉發交通│品駕駛人（或車│」署名及│
│    │          │          │違規移置保管│主）確認後簽章│指印各1 │
│    │          │          │車輛通知單（│欄            │枚      │
│    │          │          │處理聯）    │              │        │
│    │          │          ├──────┼───────┼────┤
│    │          │          │桃園縣政府警│車內已無貴重物│「白文章│
│    │          │          │察局舉發交通│品駕駛人（或車│」署名及│
│    │          │          │違規移置保管│主）確認後簽章│指印各1 │
│    │          │          │車輛通知單（│欄            │枚      │
│    │          │          │存根聯）    │              │        │
├──┼─────┼─────┼──────┼───────┼────┤
│4   │99年8 月17│桃園縣政府│桃園縣政府警│被通知人簽名捺│「白文德│
│    │日23時40分│警察局平鎮│察局執行拘提│印欄          │」署名及│
│    │許        │分局平鎮派│逮捕告知本人│              │指印各1 │
│    │          │出所      │通知書      │              │枚      │
├──┼─────┼─────┼──────┼───────┼────┤
│5   │同上      │同上      │桃園縣政府警│被通知人簽名捺│「白文德│
│    │          │          │察局執行拘提│印欄          │」署名及│
│    │          │          │逮捕告知親友│              │指印各1 │
│    │          │          │通知書      │              │枚      │
├──┼─────┼─────┼──────┼───────┼────┤
│6   │同上      │同上      │權利告知書  │被告知人欄    │「白文德│
│    │          │          │            │              │」署名及│
│    │          │          │            │              │指印各1 │
│    │          │          │            │              │枚      │
├──┼─────┼─────┼──────┼───────┼────┤
│7   │99年8 月18│同上      │99年8 月18日│受詢問人欄、騎│「白文德│
│    │日1 時21分│          │第1 次調查筆│縫欄          │」署名4 │
│    │許起至99年│          │錄          │              │枚、指印│
│    │8月18 日1 │          │            │              │8 枚（起│
│    │時35分許止│          │            │              │訴書誤載│
│    │          │          │            │              │為4 枚）│
├──┼─────┼─────┼──────┼───────┼────┤
│8   │99年8 月18│同上      │白文德名義之│捺印處        │「白文德│
│    │日        │          │指紋卡片    │              │」指印20│
│    │          │          │            │              │枚      │
└──┴─────┴─────┴──────┴───────┴────┘